【裁判字號】    98,交抗,334
【裁判日期】    980625
【裁判案由】    聲明異議
【裁判全文】
臺灣高等法院高雄分院刑事裁定         98年度交抗字第334號
抗   告   人
即原處分機關  交通部公路總局高雄區監理所
代   表   人  劉育麟
異   議   人
即  受處分人  甲○○
上列抗告人因異議人違反道路交通管理處罰條例，聲明異議案件
，不服臺灣高雄地方法院中華民國98年5 月15日裁定（98年度交
聲字第1086號），提起抗告，本院裁定如下：
    主  文
抗告駁回。
    理  由
一、聲明異議意旨略以：異議人即受處分人甲○○於民國96年11
    月15日下午3 時5 分許，酒後駕駛車號4921-DY 號工程自用
    小型車，行經高雄縣大寮鄉○○○路335 之1 號前，為警攔
    檢，測得呼氣中酒精濃度達每公升0.64毫克，遂予以製單舉
    發，嗣原處分機關乃依道路交通管理處罰條例第35條第1 項
    第1 款，裁處異議人吊扣駕駛執照12個月，惟異議人為大貨
    車駕駛，沒有小型車駕照可供吊扣，倘吊扣大貨車駕駛執照
    ，將影響異議人全家生計，爰依法聲明異議，請求撤銷關於
    吊扣駕駛執照12個月之處分等語。
二、按汽車駕駛人飲用酒類後其吐氣所含酒精濃度超過每公升0.
    25毫克者，不得駕車，道路交通安全規則第114 條第2 款定
    有明文。又汽車駕駛人，駕駛汽車經測試檢定有酒精濃度超
    過規定標準者，處新臺幣（下同）15,000元以上60,000元以
    下罰鍰，並當場移置保管其車輛及吊扣其駕駛執照1 年，道
    路交通管理處罰條例第35條第1 項第1 款亦有明定。
三、經查：
  (一)本件異議人於96年11月15日下午3 時5 分許，酒後駕駛車號
    4921-DY 號工程自用小型車，行經高雄縣大寮鄉○○○路33
    5 之1 號前，為警攔檢測得呼氣中酒精濃度達每公升0.64毫
    克，遂予製單舉發，嗣經原處分機關以異議人違規事實明確
    ，依道路交通管理處罰條例第35條第1 項第1 款規定，於98
    年4 月21日以高監裁字裁80-NO0000000號裁處異議人吊扣駕
    駛執照12個月之事實，有高雄縣政府警察局舉發違反道路交
    通管理事件通知單、原處分機關上開裁決書、98年5 月12日
    函各1 份附卷可稽，是異議人酒後駕駛自用小型車之違規事
    實明確，堪以認定。
  (二)按94年12月14日修正、95年3 月1 日施行前之道路交通管理
    處罰條例第68條固規定「汽車駕駛人，因違反本條例及道路
    交通安全規則之規定，受吊扣或吊銷駕駛執照處分時，吊扣
    或吊銷其持有各級車類之駕駛執照」，惟修正後業已刪除「
    吊扣」之規定，改為「汽車駕駛人，因違反本條例及道路交
    通安全規則之規定，受吊銷駕駛執照處分時，吊銷其持有各
    級車類之駕駛執照」，其修正理由乃係舊法將違法或違規駕
    駛人所持有各級車類之駕駛執照一併吊扣，失之過酷，影響
    人民工作及生活甚鉅，故依修正後之該條規定，受吊扣駕駛
    執照處分時，僅能吊扣違規當時所駕車類之駕駛執照，不再
    吊扣其持有各級車類之駕駛執照，僅於受吊銷駕駛執照處分
    時，始吊銷其持有各級車類之駕駛執照。
  (三)又依道路交通安全規則第61條第1 項第3 款規定，汽車駕駛
    人取得高一級車類之駕駛資格者，應換發駕駛執照，並准其
    駕駛較低級車類之車輛，已領有大貨車駕駛執照者，得駕駛
    小型車、輕型機器腳踏車；本件異議人領有較高級之大貨車
    駕駛執照，有公路監理電子閘門資料1 份附卷可佐，本可直
    接允許其得駕駛自用小型車，異議人於酒駕違規時自非「無
    照駕駛」情形。又本件異議人雖無較低級車類之小型車駕駛
    執照可供吊扣，然行政行為採取方法所造成之損害，不得與
    所欲達成目的之利益顯失均衡，則在本件異議人無小型車駕
    駛執照可供吊扣之情形下，吊扣其大貨車駕駛執照，雖可達
    成禁止異議人繼續酒後駕駛之目的，然亦同時造成剝奪異議
    人駕駛其他各類車輛之結果，所造成之損害與所欲達成目的
    之利益，顯然失衡，復與前揭道路交通管理處罰條例第68條
    之修正意旨不符，有違法律保留原則。
  (四)至上開道路交通安全規則對於汽車駕駛執照之管理，採取一
    照原則，固導致越級駕駛人違規酒駕時，受有無須吊扣駕駛
    執照之利益，然此關於駕駛執照管理所衍生之執行困難或法
    規漏洞，宜由修法解決，尚不得擴張解釋，於駕駛人無較低
    級駕駛執照可供吊扣時，即率爾代以吊扣其所領有之較高級
    駕駛執照。
  (五)從而，原審因而認原處分機關未審酌新修正之法律規定，逕
    對異議人裁處吊扣駕駛執照12個月之處分，於法不合，異議
    人此部分異議為有理由，應由法院將此部分之處分撤銷，又
    因異議人並無小型車駕駛執照可供執行吊扣，爰就此部分另
    為不罰之諭知。經核原裁定於法並無不合，抗告意旨，仍執
    ：為維護交通秩序，確保交通安全，自應對受處分人施以吊
    扣大貨車駕照之處分等詞，指摘原裁定不當，難認有理由，
    應予駁回。
據上論斷，依道路交通案件處理辦法第26條，刑事訴訟法第412
條，裁定如主文。
中    華    民    國    98    年    6     月    25    日
                  刑事第九庭    審判長法  官 莊秋桃
                                      法  官 范惠瑩
                                      法  官 謝宏宗
以上正本證明與原本無異。
本裁定不得再抗告。
中    華    民    國    98    年    6     月    26    日
                                      書記官 蘇恒仁


司法院資訊處製作；財團法人民間司法改革基金會備份。
